【裁判字號】    89,自,295
【裁判日期】    890714
【裁判案由】    詐欺
【裁判全文】
臺灣臺中地方法院刑事裁定                          八十九年度自字第二九五號
    自  訴  人  乙○○○
    被      告  甲○○
右列被告因詐欺案件，經自訴人提起自訴，本院裁定如左：
    主  文
自訴駁回。
    理  由
一、按法院或受命法官於自訴案件第一次審判期日前訊問及調查結果，如認為案件有
    刑事訴訟法第二百五十二條至第二百五十四條之情形者，得以裁定駁回其自訴，
    同法第三百二十六條第三項定有明文。
二、自訴意旨略以：被告甲○○與自訴人乙○○○係同事關係，被告於民國（下同）
    八十一年四月間，以伊之房屋須修繕為由，向自訴人借貸新台幣（下同）三十五
    萬元，嗣被告於八十一年底返還自訴人十一萬元，尚欠二十四萬元未還，經自訴
    人催討，被告遂簽發二十四張面額一萬元之本票交予自訴人，於八十二年間分期
    還返，未料被告此後即音訊全無，自訴人始知受騙，因認被告涉有刑法第三百三
    十九條之詐欺罪嫌云云。
三、按刑法第三百三十九條第一項詐欺罪之成立，以意圖為自己或第三人不法之所有
    ，以詐術使人將本人或第三人之物交付為要件。若其所用方法，不能認為詐術，
    亦不致使人陷於錯誤，即不構成本罪（最高法院四十六年台上字第二六０號判例
    意旨參照），是行為人如係事後因其他因素無法如期給付，乃民事上債務不履行
    之問題，除有積極證據足認其於取得財物之初即心存不法所有之意圖者外，要難
    以嗣後之給付遲延即遽認其涉犯詐欺罪名。
四、訊據被告固坦承向自訴人借款一事，惟堅決否認有何詐欺犯行，並辯稱：上揭借
    款，伊於八十一年底已先還返十一萬元，嗣因伊出了車禍，又無工作，經濟困難
    ，始未清償二十四萬元，二十四萬元部分，伊會分期還返自訴人等語。經查，自
    訴人於本院訊問時供稱：伊與被告原係同事，被告於上揭時間向伊調借現款修繕
    房屋時，確向伊表示因經濟困難，需現錢修繕房屋，而伊因知道被告經濟較為困
    難，遂借予與被告三十五萬元，被告並於八十一年底先還返十一萬元等語。準此
    以言，被告向自訴人貸款之初既已向自訴人表明伊因經濟困難，須現金週轉，而
    自訴人亦明白自訴人經濟困難之情形，復甘冒風險，將金錢貸予被告，即難謂被
    告有何施用詐術行為，或自訴人有何陷於錯誤之情事。且如前所述，被告於八十
    一年底已先還返自訴人十一萬元，而現在亦表示伊雖經濟困難，惟亦願每月還返
    自訴人四萬元，益可證明被告向自訴人貸款之時，應無為自己不法所有之詐欺意
    圖。因此本件應屬民事債務遲延給付之問題，要難認定被告涉有詐欺犯行，此外
    亦查無其他事證足認被告有詐欺犯行，被告之犯罪嫌疑自屬不足，揆諸首開說明
    ，本件自訴應予駁回。
五、據上論結，應依刑事訴訟法第三百二十六條第三項、第二百五十二條第十款，裁
    定如主文。
中      華      民      國    八十九    年     七       月      十四    日
                              臺灣臺中地方法院刑事第六庭
                                      法  官    黃峻隆
右正本證明與原本無異。
如不服本裁定，應於送達後五日內向本院提出抗告狀（須附繕本），抗告於台灣高等
法院台中分院。
                                      書記官
中     華      民      國    八十九    年       七     月       十四   日


司法院資訊處製作；財團法人民間司法改革基金會備份。
